【裁判字號】    92,訴,823
【裁判日期】    920819
【裁判案由】    偽造文書等
【裁判全文】
臺灣彰化地方法院刑事判決                          九十二年度訴字第八二三號
    公  訴  人  臺灣彰化地方法院檢察署檢察官
    被      告  乙○○原名黃.
右列被告因偽造文書等案件，經檢察官聲請簡易判決處刑（九十二年度偵字第三九八
三號），本院認有刑事訴訟法第四百五十一條之一第四項但書之情形，而改依通常程
序審理判決如左：
        主  文
乙○○行使偽造私文書，足以生損害於公眾及他人，處有期徒刑參月，如易科罰金，
以佰元折算壹日。緩刑貳年。
遠傳電信股份有限公司編號0000000號行動電話服務申請書上申請人簽名欄內
偽造之甲○○署押肆枚（採複寫方式一式四聯）沒收。
        事  實
一、乙○○（原名黃映琳）為張雅琁（原名張瓊尹）同校學妹，而甲○○與張雅琁為
    同校男女朋友關係，因張雅琁急需行動電話使用，乃於民國八十九年八月間某日
    徵得甲○○同意授權以其名義申辦行動電話門號及手機，而將甲○○所有之國民
    身分證交付並委託學妹乙○○申請辦理行動電話，乙○○竟趁持有甲○○之國民
    身分證件受託代為申請辦理行動電話門號及手機之便，明知未經張雅琁及甲○○
    同意及授權，竟意圖為自己不法之所有，基於行使偽造私文書之犯意，於八十九
    年八月二十五日至彰化縣伸港鄉○○路○段三五二號「通利通訊行」內，冒用「
    甲○○」名義向該店申請遠傳電訊股份有限公司（下稱遠傳公司）之行動電話門
    號，並利用不知情之不詳姓名成年店員填載遠傳公司行動電話服務申請書，且在
    上開行動電話服務申請書之申請人同意簽章欄代為偽簽「甲○○」署押，藉以表
    示係由甲○○本人申請行動電話門號之意，並將該申請書由該店向遠傳公司申請
    行動電話門號，致遠傳公司誤信上開行動電話服務申請書為真正，甲○○並將按
    時繳納行動電話通訊使用費，而陷於錯誤，核發門號為0000000000號
    行動電話門號，並交付上開號碼之ＳＩＭ卡（晶片卡）以供其使用，足以生損害
    於甲○○及遠傳公司對於行動電話門號管理之正確性。乙○○於取得上開行動電
    話號碼ＳＩＭ卡後，即基於意圖為自己不法利益之概括犯意，自八十九年八月下
    旬某日起至九十年一月十一日止，連續在不詳地點多次撥打上開行動電號，對外
    通信使用，使遠傳公司陷於錯誤後，而詐得免費使用行動電話通信之財產上不法
    利益新台幣（下同）九萬七千八百八十九元。嗣經甲○○接獲遠傳公司對於00
    00000000號行動電話通話費用之催繳通知，而向遠傳公司中區營業處查
    詢，申告遭人冒名申辦上開行動電話號碼使用，並經遠傳公司報請電信警察隊第
    二中隊處理，始查悉上情。
二、案經台中縣警察局移送彰化地方法院檢察署檢察官聲請簡易判決處刑，本院認有
    刑事訴訟法第四百五十一條之一第四項但書之情形，而改依通常程序審理。
        理  由
一、右揭犯罪事實，業據被告乙○○於偵審中坦承不諱，核與證人甲○○、張雅琁於
    偵查中所為之證述情節相符。此外，復有遠傳公司九十二年七月十七日遠傳九十
    二（業服）字第五一三六四號函送之行動電話服務申請書影本、行動電話000
    0000000門號通聯紀錄、證人甲○○出具之聲明書、切結書、帳單影本等
    在卷可資佐證，堪信被告之自白與事實相符。本件事證業已明確，被告犯行堪予
    認定。
二、按行動電話ＳＩＭ卡，可供通訊之使用，且在一定條件下具有可轉讓性，而有一
    定之財產價值，顯具有財物之性質，應可為詐欺之標的物（參台灣高等法院台中
    分院九十二年度上訴字第一七０號、台灣高等法院暨所屬法院九十年法律座談會
    刑事類第十號研討結果）。被告未經被害人甲○○之同意或授權委託，冒用其名
    義偽填行動電話服務申請書，並於申請人簽章欄內偽造「甲○○」之署押，以示
    確係被害人甲○○本人欲申辦行動電話門號使用，而提出行使向遠傳公司申請行
    動電話門號晶片卡使用，自足生損害於被害人甲○○及遠傳公司；又被告冒名申
    請行動電話門號晶片卡使用，其目的乃在於免費撥打電話之財產上不法利益，核
    被告所為，係犯刑法第二百十六條、第二百十條之行使偽造私文書罪及第三百三
    十九條第一項、第二項詐欺取財、得利罪。公訴人論罪法條雖漏列刑法第三百三
    十九條第一項詐欺取財罪，然起訴事實業已述及詐得行動電話ＳＩＭ卡，本院自
    得一併審究，併予敘明。被告於上開行動電話申請書上偽造甲○○署押之行為，
    係偽造私文書之部分行為，又其偽造私文書後復持以行使，偽造之低度行為為行
    使之高度行為所吸收，均不另論罪。被告利用不知情之「通利通訊行」不詳姓名
    成年店員偽造並持前開行動電話服務申請書向遠傳公司申請行動電話門號（晶片
    卡），為間接正犯。被告於取得行動電話門號晶片卡後，所為多次撥打電話，圖
    免付電話費之詐欺得利犯行，時間緊接，所犯係構成要件相同之罪名，顯均係基
    於概括犯意反覆為之，為連續犯，應依刑法第五十六條規定論以一罪，並加重其
    刑。被告所犯行使偽造私文書罪與詐欺取財罪、連續詐欺得利罪間，有方法結果
    之牽連關係，為牽連犯，應從一重之刑法第二百十六條、第二百十條行使偽造私
    文書罪處斷。爰審酌被告之犯罪動機、目的，本件犯罪之情節，既被告僅冒名申
    請一行動電話門號，其所使用之手段尚屬平和，惟其以冒名方式申請行動電話，
    除詐欺使用電話之不法利益外，並有礙電信通訊秩序之維護，暨其所詐得之不法
    利益，並已繳清積欠遠傳公司通話服務費用，及被害人甲○○已諒解不予追究，
    被告仍就學中，犯後坦承犯行，態度尚佳等一切情狀，量處如主文所示之刑，並
    諭知如易科罰金之折算標準，以示懲處。另被告前未曾受有期徒刑以上刑之宣告
    ，有臺灣高等法院被告全國前案記錄表及台灣彰化地方法院檢察署刑案資料查註
    紀錄表在卷可稽，其經此教訓，當知謹慎而無再犯之虞，本院認本判決所宣告之
    刑，以暫不執行為適當，爰宣告緩刑二年以勵自新。被告利用通利通訊行之不詳
    姓名成年店員於上開行動電話服務申請書上申請人簽名欄內所偽造之甲○○署押
    四枚（採複寫方式一式四聯），應依刑法第二百十九條宣告沒收。
據上論斷，應依刑事訴訟法第四百五十二條、第二百九十九條第一項前段，刑法第二
百十六條、第二百十條、第三百三十九條第一項、第二項、第五十五條、第七十四條
第一款、第二百十九條、第四十一條第一項前段，罰金罰鍰提高標準條例第一條前段
、第二條，判決如主文。
本件經檢察官楊忠城到庭執行職務。
中      華      民      國      九十二      年     八    月    十九     日
                                臺灣彰化地方法院刑事第一庭
                                    法      官  陳  秋  錦
右正本證明與原本無異。
如不服本判決，應於判決送達後十日內，向本院提出上訴狀（須附繕本）。
告訴人或被害人對於判決如有不服具備理由請求檢察官上訴者，其上訴期間之計算係
以檢察官收受判決正本之日期為準。
                                    法院書記官  于  淑  真
中      華      民      國      九十二      年     八    月    十九     日
刑法第二百十六條
行使第二百十條至第二百十五條之文書者，依偽造、變造文書或登載不實事項或使登
載不實事項之規定處斷。
刑法第二百十條
偽造、變造私文書，足以生損害於公眾或他人者，處五年以下有期徒刑。
刑法第三百三十九條
意圖為自己或第三人不法之所有，以詐術使人將本人或第三人之物交付者，處五年以
下有期徒刑、拘役或科或併科一千元以下罰金。
以前項方法得財產上不法之利益或使第三人得之者亦同。
前二項之未遂犯罰之。
刑法第二百十九條
偽造之印章、印文或署押，不問屬於犯人與否，沒收之。


司法院資訊處製作；財團法人民間司法改革基金會備份。
